【裁判字號】    98,訴,642
【裁判日期】    981111
【裁判案由】    清償借款
【裁判全文】
臺灣新竹地方法院民事判決              98年度訴字第642 號
原      告  甲○○
                        弄2號.
被      告  乙○○
上列當事人間請求清償借款事件，本院於民國98年10月28日辯論
終結，判決如下：
    主  文
被告應給付原告新台幣貳佰萬元及自民國九十二年四月二日起至
清償日止，按週年利率百分之五計算之利息。
原告其餘之訴駁回。
訴訟費用由被告負擔。
本判決第一項於原告以新台幣柒拾萬元供擔保後，得假執行。
    事實及理由
甲、程序方面：
    本件原告原係向本院聲請核發支付命令，惟被告業於法定期
    間內提出異議，依據民事訴訟法第519 條第1 項規定，即應
    以原支付命令之聲請視為起訴。
乙、實體方面：
壹、原告方面：
一、原告起訴主張：
（一）緣被告召集合會，由其自任會首，原告則為會員之一，先
      予敘明。
（二）查民國85年至89年間，原告參與被告所召集之民間合會，
      被告原應將得標會金交予原告，惟被告因有資金上需求，
      遂與原告商議，請求暫借原告之得標金以為周轉之用，而
      為擔保借款之返還，被告與原告核對借款金額無誤後，遂
      簽發本票乙紙（票面金額：新台幣（下同）2,000,000 元
      ，發票日：89年4月1日，到期日：92年4月1日，票據號碼
      ：356966）交原告收執。其後，原告雖多次向被告催討欠
      款，詎被告均藉故百般拖延，並以分期償還為藉口，藉原
      告心地善良以規避法律責任，其後原告見被告竟連答應分
      期償還之金額，亦藉各項理由一再拖延，拒絕支付，最後
      竟置之不理甚而避不見面，顯見被告並無履行債務之意思
      ，原告無奈，爰依消費借貸之法律關係，訴請被告返還清
      償上開借款。
（三）綜上所述，請求被告給付原告2,000,000 元，及自92年4
      月1 日起至清償日止，按年息百分之五計算之利息；並願
      供擔保，請准宣告假執行。
二、對被告答辯之陳述：
（ㄧ）被告於錄音光碟中一再強調，其向原告之借款並沒有那麼
      多，扣除借款部分，其餘為積欠原告之會錢，並不是借款
      ，二者不應混唯一談云云，然查，會錢部分亦係被告請求
      原告將得標金暫借其使用，而被告所謂「借款」部分，則
      是其直接向原告商借現金，故不論是「會錢」或是「借款
      」，率皆屬被告向原告之借貸，勘予認定。
（二）又被告於錄音光碟中向訴外人即原告之姊姊林玉英表示，
      其每月都有還款，只不過係將款項交予訴外人林玉英，並
      請訴外人林玉英款項交予原告云云，惟查，此僅乃被告片
      面之陳述，就所謂轉交款項之部分，訴外人林玉英並無肯
      認確有此情，何況被告亦積欠訴外人林玉英一百餘萬元，
      被告迄今之分期還款，尚無法清償訴外人之部分，是被告
      所言，僅為片面之卸責之詞，無足採之。
貳、被告則以：
一、被告在86年11月及85年6月有起會並當會首，但在88年6月份
    即停標。原因：被告遭會腳即訴外人紀素美、彭春池、阿負
    等七、八人倒會，合計四、五百萬，導致被迫停標，所以拖
    累一些未標者。
二、被告確實有欠原告的會款。但有還錢，88年有還90,000元，
    陸續從90年開始到98年間，每個月有把還給原告的3,000 元
    經過原告指示轉給原告姐姐，所以我不是沒有還錢，我本來
    有欠原告2,000,000 元，經過我的還款現在應該沒有這麼多
    錢。
三、被告於89年已先付90,000元至120,000 元之間給訴外人林玉
    嬌（原告說欠妹妹的錢先還），也是其會款2,000,000 元之
    內，但因事隔久遠，被告在86年間已被新竹第十信用合作社
    拒絕往來所以還款不是給其姊帶拿，便是郵局匯款（因事隔
    九年且匯款單遺失）。且於89年起，每月付其姐即訴外人林
    玉英，所以原告的金額2,000,000元並不符。
四、有與證人林玉英談話內容之ＣＤ錄音檔佐證，每月還款並未
    向對方拿簽收單。ＣＤ中有錄音，其中原告有講說，6,000
    元是3,000 元還原告，3,000 元還證人林玉英。錄音ＣＤ有
    分三段：
（一）資料錄音（約2 分4 秒）
      原本被告給訴外人林玉英當時給3,000 元，但原告說其姊
      剛開完刀，給他的部分一併給其姊共計6,000 元。
（二）錄音（約2 分1 秒）
      被告陳述：阿雪說大姊比較困難，還款都先給其姊（對該
      內容證人林玉英並無異議）。
五、綜上所述，被告並無避不見面、不還款之事實。
、本院之判斷
一、原告主張被告因有資金上需求，向原告暫借原告之得標金以
    為周轉，並簽發本票乙紙供擔保之事實，業據其提出合會會
    單及本票一紙等件為證，並經被告到庭自承，自堪信原告此
    部分之主張為真實。
二、按請求履行債務之訴，原告就其所主張債權發生原因之事實
    ，固有舉證之責任，若被告自認此項事實而主張該債權已因
    清償而消滅，則清償之事實，應由被告負舉證之責任，此觀
    民事訴訟法第277 條之規定自明，最高法院28年上字第1920
    號判例可資參照。本件被告辯稱所欠之債務已部分清償，並
    提出與證人林玉英談話內容之ＣＤ錄音檔及還款明細等件為
    證，然為原告所否認，經查：
（一）被告抗辯其於88年曾還款原告90,000元，並主張於89年已
      先付90,000元至120,000 元之間給訴外人林玉嬌，並稱亦
      為會款2,000,000 元之部分，原告則以：「被告說他88年
      還我錢，但89年4 月才開立本票，所以88年還的錢與本票
      沒有關係，開本票時已經把還款扣了。」等語否認，被告
      對此並未未提出相關單據以供本院審酌，亦無其他資料以
      證其實，是被告此部分之抗辯，尚無可採。
（二）次按向第三人為清償，經其受領者，經債權人承認，或受
      領人於受領後取得其債權者，或於債權人因而受利益之限
      度內，有清償之效力，民法第310 條第1、3款定有明文。
      查被告抗辯其於89年起曾陸續經由原告之指示將每個月欲
      還給原告之3,000 元，轉給原告姐姐即訴外人林玉英，據
      被告提出之還款明細中，雖有被告自行記載自89年起之還
      款紀錄，並有被告自行記載「共計10年，總計459,000 元
      ，每年還45,900元，每月還3,825 元」等字樣，惟其上並
      無被告或證人林玉英之簽名或蓋章，復據被告自承此還款
      明細所記載之內容，係還款證人林玉英而自行紀錄之款項
      明細，是此一還款明細是否能證明被告曾還款予證人林玉
      英，已非無疑，更無從據此認定其中是否有部分金額係經
      由證人林玉英轉交原告；另據證人林玉英到庭之證述，縱
      可肯認被告曾還款予證人林玉英四十餘萬元，惟證人林玉
      英於證述時復稱：「（問：被告有無跟你借錢？）他欠我
      壹佰多萬元，陸陸續續有還我錢。（問：被告還妳錢當中
      ，哪ㄧ部分是你妹妹的錢？）他還我的錢都不夠，哪有錢
      給我妹妹。……（問：到底有沒有他給你的錢當中，是還
      給你妹妹但交給你？）這個錢應該是我的。」（見本院98
      年10月19日言詞辯論筆錄）是證人林玉英並未將被告交付
      款項之部分，轉交原告，勘予認定；又被告另抗辯錄音內
      容中，被告曾對證人林玉英表示：「原本被告給訴外人林
      玉英當時給三千元，但原告說其姊剛開完刀，給他的部分
      一併給其姊共計六千元。」惟原告當庭則以：「（問：為
      什麼你會說被告還給你姐姐多的，才由你姐姐給你？）被
      告有欠我錢說每月還我三千，我跟被告講說，還我的三千
      拿到我姐姐那裡，我姐姐跟我講，被告欠他錢每個月要還
      六千元，被告給我姐姐有超過六千元的，我姐姐才會拿過
      來給我，這才算被告還我的，結果從來都沒有超過六千元
      ，我不是每個月都來新竹，後來我跟我姐姐結算結果，就
      是被告一年度給我姐姐的錢除以十二，都沒有超過六千元
      ，所以我都沒有拿到錢。」（見本院98年10月19日言詞辯
      論筆錄）等語否認，從而被告抗辯其於陸續還款予證人林
      玉英時，其中一部分之金額係清償原告借款，其交給證人
      林玉英款項之部分金額，已生清償之效力，亦非可採。
（三）綜上，被告就系爭借款已清償三十萬元左右之各項抗辯，
      並未能提出任何有利於己之證據方法，以供本院審酌，則
      其前開主張，本院無從為有利於被告之認定，原告主張被
      告仍欠原告兩百萬元，應為真實。
三、再按遲延之債務以支付金錢為標的者，債權人固得請求法定
    利率計算之遲利息，民法第233條第1項有明文規定。惟依同
    法第229條第1項、第120條第2項，給付有確定期限者，債務
    人自期限屆滿時起，負遲延責任，又以日定期間者，其始日
    不算入，是原告就本件消費借貸法律關係僅得請求自到期日
    之翌日（即92年4月2日）起之遲延利息，逾此部分即無理由
    。
四、末按按借用人應於約定期限內，返還與借用物種類、品質、
    數量相同之物，民法第478 條前段定有明文。從而，原告依
    據消費借貸之法律關係，請求被告返還借款2,000,000 元及
    自及自民國（以下同）92年4 月2 日起至清償日止，按年息
    百分之五計算利息之範圍內，於法有據，應予准許，逾此部
    分之請求，即屬無據，應予駁回。
肆、本件判決之基礎已臻明確，兩造其餘攻擊、防禦方法及舉證
    ，經本院審酌後，均與判決結果無影響，爰不一一予以論列
    ，附此敘明。
伍、原告陳明願供擔保，請求宣告執行，核無不合，茲酌定相當
    擔保金額，予以准許。
陸、據上論結，本件原告之訴為一部有理由，一部無理由，依民
    事訴訟法第79條、第390條第2項，判決如主文。
中    華    民    國    98    年    11    月    11    日
                  民事第一庭    法  官  許翠玲
以上正本係照原本作成。
如對本判決上訴，須於判決送達後20日內向本院提出上訴狀。
中    華    民    國    98    年    11    月    11    日
                                書記官  江靜玲


司法院資訊處製作；財團法人民間司法改革基金會備份。
